臺灣宜蘭地方法院刑事判決　　　　　　　 95年度易字第285號
公　訴　人　臺灣宜蘭地方法院檢察署檢察官
被　　　告　戊○○
　　　　　　甲○○
上列被告等因恐嚇案件，經檢察官提起公訴（94年度偵字第1684
號），本院判決如下：
    主  文
戊○○共同以加害財產之事，恐嚇他人致生危害於安全，處拘役
伍拾玖日，如易科罰金，以銀元參佰元（即新臺幣玖佰元）折算
壹日。
甲○○共同連續以加害財產之事，恐嚇他人致生危害於安全，累
犯，處有期徒刑參月，如易科罰金，以銀元參佰元（即新臺幣玖
佰元）折算壹日。
    事  實
一、甲○○前因恐嚇案件，經本院以92年度少訴字第3號判決判
    處有期徒刑四月，如易科罰金以銀元三百元（即新臺幣九百
    元）折算一日確定，甫於民國93年3月19日易科罰金執行完
    畢。
二、緣戊○○於93年12月間，受丙○○（已由檢察官為不起訴處
    分）所託，向丁○○收取貨款，戊○○乃邀約甲○○一同處
    理上開收取貨款事宜。詎甲○○猶不知悔改，竟基於恐嚇之
    概括犯意，並與戊○○基於恐嚇之犯意聯絡，於93年12月某
    日晚間9時許，相偕前往宜蘭縣宜蘭市○○路225號丁○○所
    開設之店面，並共同向丁○○恫嚇稱「如果不還錢，你店不
    要開了」等語，以此加害財產之事恐嚇丁○○，使丁○○心
    生畏懼，致生危害於安全。
三、其後，甲○○復承前恐嚇之概括犯意，單獨於94年1月25日
    中午12、13時許，持蔡佩荀所使用、門號為0000000000號行
    動電話，撥打丁○○所使用、門號為0911XXX448號之行動電
    話欲向丁○○要債，並於丁○○欲向其解釋之際，向丁○○
    恫嚇稱「錢不要了、你店不要開了、要去砸店」等語，以此
    加害財產之事恐嚇丁○○，使丁○○心生畏懼，致生危害於
    安全。
四、案經丁○○訴由宜蘭縣警察局宜蘭分局報請臺灣宜蘭地方法
    院檢察署檢察官偵查起訴。
    理  由
一、訊據被告戊○○固坦承「伊於93年12月間，受丙○○所託，
    向丁○○收取貨款，伊有於93年12月間與甲○○一同前往宜
    蘭縣宜蘭市○○路225號丁○○所開設之店面，向丁○○討
    債。」之事實（見本院卷第21、86頁），惟矢口否認有何恐
    嚇之犯行，辯稱「我與甲○○去丁○○所開設之店面時，並
    沒有出言恐嚇丁○○。」云云；另訊據被告甲○○亦坦承「
    伊有於93年12月間與戊○○一同前往宜蘭縣宜蘭市○○路22
    5號丁○○所開設之店面，向丁○○討債。」之事實（見本
    院卷第49、86頁），惟矢口否認有何恐嚇之犯行，辯稱「我
    與戊○○去丁○○所開設之店面時，並沒有出言恐嚇丁○○
    。我沒有向蔡佩荀借過電話，也沒有打電話恐嚇丁○○。」
    云云，然查：
（一）上揭事實欄二所載之犯罪事實，業據證人即被害人丁○○
      於警詢及本院審理時指證「93年12月有一天晚上9點多，
      被告戊○○、甲○○來我開設於宜蘭縣宜蘭市○○路225
      號之店裡，他們說幫丙○○的公司來收錢，他們自稱是新
      光討債公司，他們對我說『如果不還錢，你店不要開了』
      ，他們二人神情很兇，我很害怕。後來我與己○○說要打
      電話報警，他們才離開。」等情綦詳（見警卷第13至14頁
      ；本院卷第72至73頁。按檢察官、被告均同意採用證人於
      警詢中之陳述為本案證據。），核與證人丙○○於本院審
      理時所證述「伊曾委請戊○○去向丁○○收貨款」之情節
      （見本院卷第76、77頁）、證人己○○於檢察官偵訊及本
      院審理時所結證「93年12月有一天晚上9點多，我與另一
      位朋友上車準備要離開丁○○的店，我朋友說有二個人走
      進丁○○的店，我覺得不對就下車進到丁○○的店裡，就
      看到二個年輕男生坐在丁○○的店裡，那二個人叫丁○○
      今天一定要拿錢出來，不然他們不會離開，他們二個人的
      態度像是流氓，我就說我要報警，後來那二個人就走了。
      當時我看到那二個人進去丁○○的店裡後，約一、二分鐘
      後我也進去丁○○的店裡，我進去店裡的時候看到丁○○
      的神情很緊張，還小聲的叫我報警。」之情節（見偵查卷
      第35頁、本院卷第79至81頁）、被告二人所自白「曾於93
      年12月間一同前往宜蘭縣宜蘭市○○路225號丁○○所開
      設之店面，向丁○○討債。」之情節，均相符合，並有丙○○所簽署之委託書一件在卷可稽。另被告戊○○、甲○○二人對於丁○○恫嚇稱「如果不還錢，你店不要開了」
      等語，依社會一般觀念衡量，前揭舉止應係基於恐嚇意思
      所為加惡害於財產之通知，並足使人生畏怖心，且證人丁○○亦已證稱「被告二人對我說『如果不還錢，你店不要
      開了』，當時我很害怕。」等語明確（見本院卷第72頁）
      ，是被告戊○○、甲○○上開所為自屬恐嚇行為，且足令
      人心生畏怖，致生危害於安全甚明。至公訴人起訴書犯罪
      事實記載被告二人係向丁○○、己○○恐嚇，惟依上開證
      據及卷內資料，足認被告二人恐嚇之對象僅係丁○○一人
      ，又起訴書證據並所犯法條欄就己○○部分亦均無論述，
      故起訴書犯罪事實欄有關己○○部分應係誤贅，併此敘明
      。綜上所述，此部分事證已臻明確，被告戊○○、甲○○
      空言否認犯行，顯均屬事後卸責之詞，諉無足取，渠二人
      恐嚇之犯行均堪予認定。
（二）上揭事實欄三所載之犯罪事實，業據證人即被害人丁○○
      於警詢及本院審理時指證「94年1月25日中午，我接到恐
      嚇電話，電話中對方說『如果你再不給錢，我也不要錢了
      ，你店不要開了，我要去砸店』，聽電話中的聲音是被告
      甲○○的口音，因為之前被告甲○○曾打過電話給我，我
      可以辨認電話中的聲音是被告甲○○的聲音。接到電話後
      ，我很害怕，我馬上去報警，我有三天不敢開店。」等情
      綦詳（見警卷第10至14頁；本院卷第73至75頁。按檢察官
      、被告均同意採用證人於警詢中之陳述為本案證據。），
      且證人蔡佩荀於警詢及檢察官偵訊時亦證述「0000000000
      號行動電話是我所持用，94年1月25日我並沒有使用上開
      電話撥打0911XXX448號電話，94年1月間我曾將電話借給
      甲○○，我與甲○○是朋友。」等情明確（見警卷第22頁
      、偵查卷第53頁。按檢察官、被告均同意採用證人於警詢
      中之陳述為本案證據。）。另門號0000000000號行動電話
      ，確有於94年1月25日12時55分許、94年1月25日13時4分
      許，發話至告訴人丁○○所使用之0911XXX448號行動電話
      ，並進行通聯之事實，亦有通聯調閱查詢單二份在卷可資
      佐證。又被告甲○○對於丁○○恫嚇稱「錢不要了、你店
      不要開了、要去砸店」等語，依社會一般觀念衡量，前揭
      舉止應係基於恐嚇意思所為加惡害於財產之通知，並足使
      人生畏怖心，且證人丁○○亦已證稱「接到恐嚇電話時，
      我也很害怕，我馬上去報案，後來也有三天不敢開店。」
      等語明確（見本院卷第75頁），是被告甲○○上開所為自
      屬恐嚇行為，且足令人心生畏怖，致生危害於安全甚明。
      至於被告證人甲○○雖聲請傳喚證人即其工作之老闆乙○○，欲證明「94年1月間，伊與乙○○在一起工作，伊沒
      有打電話恐嚇丁○○。」乙事，惟被告甲○○業已供承「
      我工作的時間是早上8點到下午5、6點，但不是24小時與
      乙○○在一起，工作的時間也不是完全在一起，也有分開
      的時候。」等語甚明（見本院卷第81頁），則被告甲○○
      是否曾於94年1月25日12時55分許、94年1月25日13時4分
      許撥打電話恐嚇丁○○一事，顯非證人乙○○所能知悉及
      證明，是本院認為並無傳訊證人乙○○之必要，附此敘明
      。綜上所述，此部分事證亦臻明確，被告甲○○空言否認
      犯行，顯屬飾卸之詞，諉無足取，其此部分恐嚇之犯行亦
      堪予認定。
二、按95年7月1日生效施行之刑法第2條第1項規定「行為後法律
    有變更者，適用行為時之法律。但行為後之法律有利於行為
    人者，適用最有利於行為人之法律」，本件被告戊○○、甲○○行為後，刑法施行法第1條之1及刑法第305條、第28條
    、第33條、第56條、第47條、第41條業於95年7月1日修正生
    效施行，罰金罰鍰提高標準條例亦自同日修正刪除第2條之
    規定經查：
（一）修正前刑法第305條所規定之罰金本刑，依罰金罰鍰提高
      標準條例第1條前段之規定，提高十倍後為銀元三千元以
      下，換算為新臺幣後，為新臺幣九千元以下。修正後同法
      條所規定之罰金本刑，依刑法施行法第1條之1之規定，變
      更其單位為新臺幣並提高三十倍後為新臺幣九千元以下。
      是比較新舊法之結果，兩者適用結果並無不同，新法並非
      較有利於被告二人。
（二）修正前刑法第28條規定「二人以上共同實施犯罪之行為者
      ，皆為正犯。」，修正後同法條則規定「二人以上共同實
      行犯罪之行為者，皆為正犯。」，依其修正理由所述，修
      正後之規定在於排除「陰謀共同正犯」、「預備共同正犯
      」，惟因本件被告戊○○、甲○○共同犯罪之部分，均不
      屬於上開「陰謀共同正犯」、「預備共同正犯」之範疇，
      不論新、舊法均應論以共同正犯，對被告二人並無較有利
      或較不利之情形。
（三）修正前刑法第33條第5款規定罰金為銀元一元以上，換算
      為新臺幣後，為新臺幣三元以上。修正後同條款則規定「
      罰金：新臺幣一千元以上，以百元計算之。」。是比較新
      舊法之結果，新法並非較有利於被告二人。
（四）本件被告甲○○所犯二次恐嚇之犯行，經檢察官以連續犯
      一罪起訴，若依刪除前之刑法第56條連續犯之規定，被告
      甲○○二次犯行，得論以連續恐嚇一罪，且所量處之刑度
      最多僅為恐嚇罪法定最高本刑再加二分之一。若依95年7
      月1日生效施行之刑法規定，於刪除連續犯規定後，被告
      甲○○所犯二次恐嚇之犯行，應分論併罰。是比較新舊法
      之結果，新法並非較有利於被告甲○○。
（五）修正前刑法第47條係規定「受有期徒刑之執行完畢，或受
      無期徒刑或有期徒刑一部之執行而赦免後，五年以內再犯
      有期徒刑以上之罪者，為累犯，加重本刑至二分之一。」
      ，修正後刑法第47條第1項則規定「受徒刑之執行完畢，
      或一部之執行而赦免後，五年以內故意再犯有期徒刑以上
      之罪者，為累犯，加重本刑至二分之一。」，惟因本件被
      告甲○○係故意犯罪，不論新、舊法均應論以累犯，對被
      告甲○○並無較有利或較不利之情形。
（六）依修正前刑法第41條第1項前段及罰金罰鍰提高標準條例
      第2條之規定，易科罰金之折算標準，應以銀元三百元折
      算一日，經換算為新臺幣後，應以新臺幣九百元折算為一
      日，惟修正後刑法第41條第1項前段則規定「犯最重本刑
      為五年以下有期徒刑以下之刑之罪，而受六個月以下有期
      徒刑或拘役之宣告者，得以新臺幣一千元、二千元或三千
      元折算一日，易科罰金。」，是比較新舊法之結果，新法
      並非較有利於被告二人。
（七）綜合上開新舊法比較之結果，顯然新法並非較有利於被告
      戊○○、甲○○，依前揭刑法第2條第1項規定，本件即應
      適用行為時法即95年7月1日修正生效施行前之刑法及罰金
      罰鍰提高標準條例第2條之規定，合先敘明。
三、核被告戊○○、甲○○之所為，均係犯刑法第305條之恐嚇
    罪。被告戊○○、甲○○就事實欄二所載之恐嚇犯行，有犯
    意聯絡及行為分擔，均為共同正犯。另被告甲○○先後二次
    恐嚇犯行，時間緊接，方法相同，觸犯構成要件相同之罪名
    ，顯係基於概括犯意反覆為之，應依連續犯之規定，論以一
    恐嚇罪，並依法加重其刑。又被告甲○○前因恐嚇案件，經
    本院以92年度少訴字第3號判決判處有期徒刑四月，如易科
    罰金以銀元三百元（即新臺幣九百元）折算一日確定，甫於
    93年3月19日易科罰金執行完畢之事實，有臺灣高等法院被
    告前案紀錄表一件在卷可稽，其於有期徒刑執行完畢後，五
    年以內再犯有期徒刑以上之本罪，為累犯，應依法遞加重其
    刑。爰審酌被告戊○○、甲○○之素行、智識程度、犯罪之
    動機、目的、手段、所生危害；被告戊○○、甲○○為代人
    催討債務，竟出言恐嚇被害人，造成被害人身心不安，其中
    被告甲○○更連續實施二次恐嚇行為，惡性非輕；被告戊○○、甲○○犯後均飾詞否認犯行，且迄未取得被害人之諒解
    及被害人身心所受傷害等一切情狀，分別量處如主文所示之
    刑，並均諭知易科罰金之折算標準，以資警懲。
四、公訴意旨另以：被告戊○○與甲○○基於恐嚇之犯意聯絡，
    由甲○○於94年1月25日中午12時許，持蔡佩荀所使用、門
    號0000000000號行動電話，撥打丁○○所使用、門號0911X
    XX448號之行動電話向丁○○要債，並於丁○○欲向其解釋
    之際，恫稱：「錢不要了」、「你店不要開了」、「要去砸
    店」等語，而以加害財產之事，恐嚇丁○○，足生危害於丁○○，應認被告戊○○另涉犯刑法第305條之恐嚇罪嫌，惟
    查：
（一）按犯罪事實應依證據認定之，無證據不得認定犯罪事實；
      不能證明被告犯罪者，應諭知無罪之判決，刑事訴訟法第
      154條第2項、第301條第1項分別定有明文。次按，依刑事
      訴訟法第161條第1項之規定，檢察官對於起訴之犯罪事實
      ，應負提出證據及說服之實質舉證責任，倘其所提出之證
      據，不足為被告有罪之積極證明，或其指出證明之方法，
      無從說服法院以形成被告有罪之心證，基於無罪推定之原
      則，自應為有利於被告之認定，最高法院亦著有92年台上
      字第128號判例意旨可資參照。
（二）本件公訴人認為被告戊○○涉有前揭恐嚇罪嫌，無非係以
      證人丁○○、丙○○、蔡佩荀之證詞及通聯記錄等為其論
      據。
（三）訊據被告戊○○堅決否認涉有公訴人所指此部分恐嚇犯行
      ，並辯稱「94年1月25日我並沒有和甲○○在一起，我不
      知道打電話恐嚇的事。」等語，且查證人丙○○於偵查中
      及本院審理時均僅證述「曾委請戊○○向丁○○討債」等
      情、證人蔡佩荀於偵查中則僅證稱「曾經借電話給甲○○
      」等情、另證人丁○○於偵查中及本院審理時亦僅指證「
      94年1月25日中午，是甲○○打電話恐嚇伊」等情，而通
      聯記錄則僅能證明「94年1月25日12時55分許、94年1月25
      日13時4分許，門號0000000000號行動電話與門號0911XXX
      448號行動電話曾有通聯」等情。因此，依上揭證人證詞
      、通聯記錄，僅能證明「被告甲○○曾於94年1月25日中
      午12、13時許，撥打電話恐嚇丁○○」之事實，並無法證
      明被告戊○○就上揭甲○○電話恐嚇之犯行，事先與被告
      甲○○間，有何犯意之聯絡或行為之分擔。因此，公訴人
      所舉證據，尚不足為被告戊○○此部分有罪之積極證明。
      此外，復查無其他積極證據證明被告戊○○確有公訴人所
      指此部分之恐嚇犯行，揆諸首揭說明，自應為有利於被告
      戊○○之認定。從而，本件就上開部分，即屬不能證明被
      告戊○○犯罪，惟因公訴人認為此部分若成立犯罪，與前
      揭論罪科刑之部分，有95年7月1日修正生效前刑法第56條
      連續犯之裁判上一罪關係，爰不另為無罪之諭知。
據上論斷，應依刑事訴訟法第299條第1項前段，現行刑法第2條
第1項前段，95年7月1日修正生效前刑法第28條、第56條、第305
條、第47條、第41條第1項前段，罰金罰鍰提高標準條例第1條前
段，95年7月1日修正生效前罰金罰鍰提高標準條例第2條，現行
法規所定貨幣單位折算新臺幣條例第2條，判決如主文。
本案經檢察官吳志成到庭執行職務。
中　　華　　民　　國　　96　　年　　4　　月　　 18　　日
                  刑事第三庭審判長法  官  林惠玲
                                  法  官  郭顏毓
                                  法  官  劉家祥
以上正本證明與原本無異。
如不服本判決應於收受本判決後10日內向本院提出上訴書狀，其
未敘述上訴理由者，並得於提起上訴後10日內向本院補提理由書
狀(均須按他造當事人之人數附繕本)「切勿逕送上級法院」。
                                  書記官  邱淑秋
中　　華　　民　　國　　96　　年　　4 　　月　　19　　日
附錄本案論罪科刑法條全文：
95年7月1日修正生效前刑法第305條。
以加害生命、身體、自由、名譽、財產之事，恐嚇他人致生危害
於安全者，處 2 年以下有期徒刑、拘役或 3 百元以下罰金。
